臺灣新北地方法院板橋簡易庭小額民事判決
111年度板小字第2246號
原      告  祭祀公業法人臺北縣游光彩

法定代理人  游林盛  
訴訟代理人  游孟輝律師
            宋銘樹律師
            朱敬文律師
被      告  游基宏  

上列當事人間請求返還租賃房屋等事件，於民國111年6月8日言
詞辯論終結，本院判決如下：
    主  文
被告應給付原告新臺幣玖萬陸仟元，及自民國一百一十年九月二
十五日起至清償日止，按年息百分之五計算之利息。
訴訟費用新臺幣壹仟元由被告負擔。
本判決得假執行。
    事  實  及  理  由
一、按訴狀送達後，原告不得將原訴變更或追加他訴，但擴張或
    縮減應受判決事項之聲明者，不在此限。民事訴訟法第255
    條第1項3款定有明文。本件原告起訴聲明請求：（一）被告
    應將門牌號碼為新北市○○區○○街路000號3樓A室（如附
    圖所示）予以騰空遷讓返還予原告。（二）被告應賠償原告
    新臺幣（下同）168,000元，及自起訴狀繕本送達被告翌日
    起至清償日止，按年息百分之5加計之利息。（三）被告應
    自民國110年9月1日起至騰空遷讓上開建物予原告之日止， 
    按月賠償16,000元予原告。嗣原告於111年4月21日具狀變更
    聲明為：被告應給付原告96,000元，及自起訴狀繕本送達被
    告翌日起至清償日止，按年息百分之5加計之利息，核屬減
    縮應受判決事項之聲明，揆諸首揭規定，應予准許。
二、原告起訴主張：門牌號碼為新北市○○區○○街000號建物係原
    告所有，上開建物之3樓A室前由被告承租，租期自108年10
    月1日起至109年9月30日止，每月租金為8,000元。經查，原
    告於109年9月18日即已發出公函予被告，預告聲明上開租約
    期限屆滿即不再續租，並要求被告於租期屆滿時，將房屋遷
    空並回復原狀，詎料，被告卻回覆似不欲交還上開3樓A室房
    屋予原告，原告不得不於109年10月13日再發出中和大華郵
    局第138號存證信函予被告，要求被告將上開房屋遷
    空並回復原狀後交還原告，惟被告卻仍回覆似無交還上開房
    屋之意，原告只得再於109年10月28日以中和大華郵局第145
    號存證信函要求被告立即交還上開房屋，詎料，被告竟變本
    加厲將上開房屋予以擅自以鎖頭鎖住，迄今拒不交還上開房
    屋予原告，被告雖辯稱原告代理人於系爭租賃契約到期後仍
    同意無償供被告繼續居住使用，惟據被告所提錄音譯文以觀
    ，原告代理人並未為上揭陳述，而係以有宗親檢舉，被告在
    系爭租賃物內有聚眾賭博情事為由，明確向被告表示不予續
    租。之後原告代理人禁不起被告一再糾纏，方稱偏若被告出
    具切結書保證日後不再於系爭租賃物內聚眾賭博，原告願考
    慮繼續出租。而被告始終未提出相關切結書以資保證，故自
    無所謂原告同意繼續出租或無償供被告使用等情，被告所辯
    ，顯與事實不符。是以，自109年10月1日起至110年10月31
    日止，被告應賠償104,000元（計算式：8,000元xlxl3個月=
    104,000元）予原告，扣除被告前於109年10月8日匯入8,000
    元，故被告仍應賠償96,000元予原告。為此，爰本於租賃契
    約法律關係，求為判決如主文第1項所示。
三、被告則以；
（一）被告係祭祀公業法人臺北縣游光彩之後代子孫，其父為現
      任派下員，被告確曾與原告就門牌號碼新北市○○區○○
      街000號該公業公廳之3樓A室訂立租賃契約，租期自108年
      10月1日至109年9月30日，每月租金8,000元，押租金8,00
      0元，期間被告皆依約合法使用該室並按期履行支付租金
      之義務。原告雖曾於109年9月24日函告被告到期不續約，
      然原告又於109年9月30日於該公廳當面允諾被告可隨意使
      用該室，伊不會向被告收取租金；嗣後被告雖已取回其原
      置放於該室之私人物品並將該室騰空回復原狀，然原告卻
      刻意將該樓層入口沿通道至該室門口前後相距約10公尺、
      原無上鎖之兩道鐵門皆以鎖頭鎖上，拍照後隨即拆除捏造
      證據再謊稱係被告所為、致原告無法使用該室，藉以向被
      告請求賠償。
（二）被告既已無使用該室，然原告遲不配合辦理返還被告繳納
      之8,000元押租金與點交事宜，被告遂於9月29日前往該公
      廳要求原告法定代理人點交該室並於租約簽收以證點完成
      。
（三）原告法定代理人既於109年9月30日該租約到期日允諾被告
      得無償使用該室，兩造間即成立無償使用借貸契約，並無
      支付租金之義務，既已通知不續約，原租約屆期即已其效
      力，原告再以已失效租約請求被告賠償，自屬無據。
（四）被告於108年10月2日交付之押租金8,000元與109年10月12
      日錯匯予原告合作金庫銀行中和分行0000000000000帳號
      之8,000元，然原告迄今皆未返還。
（五）原告法定代理人於109年9月30日該租約到期日允諾被告得
      無償使用該室，兩造間即成立無償使用借貸契約，縱原告
      法定代理人要求原告簽具切結書以決定是否另與被告續簽
      有償租約，於該無償使用借貸契約仍為有效之前提下，被
      告顯無支付租金與騰空搬遷之義務，原告請求仍以前已失
      效租約請求被告賠償，顯屬無據等語置辯。並聲明：原告
      之訴駁回。
四、原告主張被告向其承租系爭建築物，迄今積欠109年10月1日
    起至110年10月31日止之租金，共計96,000元等情，業據其
    提出建物謄本、法人登記書、租賃契約書、原告發出之公函
    、被告發出之244號存證信函、原告發出之138號存證函及回
    執、被告發出之277號存證信函及回執、原告發出之145號存
    證函及回執、現場相片三張等件影本為證，然被告以前詞置
    辯，並提出影像聲音譯文、系爭房屋租賃契約等件為證。是
    本件所應審酌者為被告所辯是否足採？原告請求之是否有理
    由？
（一）按所謂默示之意思表示，係指依表意人之舉動或其他情事
      ，足以間接推知其效果意思者而言（最高法院95年度台上
      字第341號判決意旨參照）。次按當事人主張有利於己之
      事實者，就其事實有舉證之責任。民事訴訟法第277條定
      有明文。查，被告抗辯原告法定代理人於109年9月30日該
      租約到期日允諾被告得無償使用該室，兩造間即成立無償
      使用借貸契約云云；惟遭原告否認，依前開規定自應由被
      告就兩造間有使用借貸契約存在，免繳租金之事實負舉證
      責任。惟查，被告雖提出原告法定代理人游林盛與被告游
      基宏之對話譯文，其上記載：
      1.3:45-3:53游林盛
        你的錢我不會跟你收。 
        你放著我不會跟你收。 
        我不會跟你收租金。 
        我跟你說就這樣。
      2.6:05-6:09游林盛：
        我現在跟你說我不會跟你收租金。
        你要住你住
      3.7:02～7:08游林盛：
        我現在跟你說我租金不會跟你收。
      4.12:56-13:03游林盛：
        我也不會收你的租金。 
        你要住你就繼續住。 
        我不會收你任何一毛錢。
      5.13:03-13:14游基宏：
        不是啦，我跟你說，我不想欠人情，也不想欠人錢，你
        要這樣處理，我們白字黑字寫清楚以後不要找我麻煩。
      6.26:02-26:03游林盛：
        你要住你就住。等語。
      另依被告所提原告法定代理人游林盛與被告游基宏之對話
      譯文全文記載：
      17:59-18:18游林盛：
      那你寫一個切結書來不會在裡面賭博，然後我就租你，要
      不然我沒辦法承租，講難聽一點，是二樓的人檢舉。
      19:06-19:11游林盛：
      你要租沒關係，你寫一張切結書來，我不會在裡面賭博。
      19:12-19:40游基宏：
      你寫我簽，你們擬，難道是我擬嗎？對不對，我說的直白
      一點是這樣子你租不租，我沒差，你不爽就繼續找麻煩，
      你就繼續，我只有接招。
      28:45-29:00游林盛：
      我跟你說，就寫切結書，我不會在裡面做一些什麼，OK，
      我就租給你，我已經跟你講的這麼白了，你還要我怎麼做
      跟你說，就是派下員檢舉等語。
      是依上開原告法定代理人游林盛與被告游基宏之對話譯文
      所示，原告之法定代理人在系爭對話紀錄確實有被告所指
      述之內容，然同一錄音譯文原告法定代理人游林盛之後又
      稱「那你寫一個切結書來不會在裡面賭博，然後我就租你
      ，要不然我沒辦法承租，講難聽一點，是二樓的人檢舉。
      」、「你要租沒關係，你寫一張切結書來，我不會在裡面
      賭博。」、「你寫我簽，你們擬，難道是我擬嗎？對不對
      ，我說的直白一點是這樣子你租不租，我沒差，你不爽就
      繼讀找麻煩，你就繼續，我只有接招。」、「我跟你說，
      就寫切結書，我不會在裡面做一些什麼，OK，我就租給你
      ，我已經跟你講的這麼白了，你還要我怎麼做跟你說，就
      是派下員檢舉」等語，是從上開對話紀錄記載，看不出原
      告之法定代理人有提供被告無償使用之意思，被告法定代
      理人在上揭對話中，既要求被告要出具切結書，並說要出
      租，顯然沒有住屋不用錢之意思表示合致，而被告又未提
      出兩造間有使用借貸契約存在，是被告前揭辯解，並無足
      採，而應認原告之主張為實在。
（二）又按乙方租期屆滿時，除經甲方同意繼續出租外，不得藉
      詞推諉或主張任何權利，如不即時遷讓交還房屋時，甲方
      每月得向乙方請求按照租金貳倍之違約金至遷讓完了之日
      止，乙方及連帶保證人丙方，決無異議。」，租賃契約書
      第八條定有明文。查，被告於租期屆滿，並未遷讓交還房
      屋，是依前開約定，原告請求被告賠償自109年10月1日起
      至110年10月31日止之約定違約金（租金二倍）中之104,0
      00元（計算式：8,000元xlxl3個月=104,000元），自屬有
      據，被告前於109年10月8日已繳交8,000元，原告扣除該8
      ,000元後，請求被告賠償96,000元（計算式:104,000元－8
      ,000元＝96,000元），自屬有據。
（三）綜上所述，原告本於系爭租賃契約之法律關係，請求被告
      給付96,000元，及自起訴狀繕本送達之翌日即110年9月25
      日起至清償日止，按年息百分之五計算之利息，為有理由
      ，應予准許。
五、本件係依小額訴訟程序而為被告敗訴之判決，爰依職權宣告
    假執行，併依職權確定被告應負擔之訴訟費用額為1,000元
    。
六、本件事證已臻明確，兩造其餘攻擊防禦方法，核與判決結果
    不生影響，爰不一一論列。
七、據上論結，原告之訴為有理由，依民事訴訟法第436條之23
    、第436條第2項、第436條之19第1項、第78條、第436條之2
    0，判決如主文。
中    華    民    國    111    年    6    月    29    日
                  臺灣新北地方法院板橋簡易庭
                      法      官  呂安樂
以上正本係照原本作成。
如不服本判決，應於送達後20日內，向本院提出上訴狀，並表明
上訴理由（上訴理由應表明一、原判決所違背之法令及具體內容
。二、依訴訟資料可認為原判決有違背法令之具體事實。），如
於本判決宣示後送達前提起上訴者，應於判決送達後20日內補提
上訴理由書（須附繕本），如未於上訴後20日內補提合法上訴理
由書，法院得逕以裁定駁回上訴。
中    華    民    國    111    年    6    月    29    日
                      書  記  官  魏賜琪